【裁判字號】    97,訴,4223
【裁判日期】    971231
【裁判案由】    誣告
【裁判全文】
臺灣臺中地方法院刑事判決              97年度訴字第4223號
公  訴  人  臺灣臺中地方法院檢察署檢察官
被      告  甲○○
                    
                    
上列被告因誣告案件，經檢察官提起公訴（九十七年度偵緝字第
二二四二號），本院判決如下：
    主    文
甲○○意圖他人受刑事處分，向該管公務員誣告，累犯，處有期
徒刑陸月。
    犯罪事實
一、甲○○有妨害風化、妨害性自主之前科，甫於民國九十一年
    九月二十五日因妨害性自主案件，經臺灣高等法院臺中分院
    以九十一年少連上訴字第一四號判處有期徒刑八月確定，甫
    於九十二年六月二十三日因徒刑執行完畢出監。詎其猶不之
    悔改，明知其於九十三年六月二十四日曾出名委託乙○○向
    丁○○購買車牌號碼００－００００號自小客車，並託乙○○代為向聯邦商業銀行臺中分行辦理上開自小客車之動產抵
    押借款，及向交通部公路總局臺中區監理所豐原監理站（以
    下稱豐原監理站）辦理上開自小客車之動產擔保交易動產抵
    押設定登記、移轉過戶登記；竟於九十六年八月十日，基於
    意圖使乙○○受刑事處分之誣告犯意，以向警察機關誣指乙○○未經其同意而持其於九十三年五月間遺失之國民身分證
    ，並偽刻其印章後，製作不實之汽車過戶申請登記書，向豐
    原監理站，辦理上開自小客車之過戶登記，向警察機關誣指
    乙○○涉有偽造文書罪責。
二、案經臺灣臺中地方法院檢察署檢察官自動檢舉偵查起訴。
    理    由
甲、證據能力方面：按被告以外之人（包括證人、鑑定人、告訴
    人、被害人及共同被告等）於審判外之陳述雖不符刑事訴訟
    法第一百五十九條之一至第一百五十九條之四等四條之規定
    ，而經當事人於審判程序同意作為證據，法院審酌該言詞陳
    述或書面陳述作成時之情況，認為適當者，亦得為證據；當
    事人、代理人或辯護人於法院調查證據時，知有刑事訴訟法
    第一百五十九條第一項不得為證據之情形，而未於言詞辯論
    終結前聲明異議者，視為有前項之同意，同法第一百五十九
    條之五定有明文。是本件證人乙○○於警詢、偵查時所為指
    述以及證人丁○○於警詢中指述之證據能力，以及本院下列
    所引臺中縣警察局烏日分局之員警職務報告、戶政機關之國
    民身分證申請書、臺中豐原監理站動產抵押設定登記申請書
    、聯邦商業銀行臺中分行授信批覆書、遠傳電信公司電話服
    務申請書、法務部調查局九十七年五月十三日調科貳字第09
    700182980號鑑定書，既均未經被告於本院言詞辯論終結前
    予以爭執，復係基於自由意識而陳述，堪認均具有證據能力
    而足供本院認定犯罪事實之用。
乙、得心證之理由：
一、訊據被告甲○○固坦認有向警察申告證人乙○○冒用其名義
    ，持其已遺失之國民身分證購買上揭自小客車，並偽刻其印
    章辦理汽車過戶之事，惟矢口否認有何誣告之犯行，辯稱：
    伊真的沒有購買上揭自小客車，伊根本不會開車，自無必要
    買車，也不曾跟證人乙○○去聯邦商業銀行臺中分行辦理汽
    車貸款，更不能在貸款申請書上簽名，況伊之國民身分證業
    於九十三年五月間遺失，證人乙○○顯然是冒用其名義、偽
    刻伊印章來申貸購車云云。經查：
  (一)被告確實有向臺中縣警察局烏日分局之員警申告證人乙○○
    有冒用其國民身分證、偽刻之印章，偽造不實汽車貸款申請
    書、汽車過戶申請登記書，向聯邦商業銀行臺中分行及豐原
    監理站辦理上揭自小客車之貸款及過戶登記之行為等節，有
    臺中縣警察局烏日分局偵查佐戊○○之職務報告、被告於臺
    中縣警察局烏日分局警詢中之調查筆錄在卷可稽，首堪認定
    。
  (二)又查，被告確實曾於九十三年六月間出具名義，由證人乙○○代為辦理向證人丁○○購買上揭自小客車之事，並由被告
    親自交付國民身分證，於九十三年六月二十三、二十四日共
    同前往聯邦商業銀行臺中分行，由被告親自具名填載授信批
    覆書、動產擔保交易動產抵押設定登記申請書，申請辦理汽
    車貸款新臺幣（下同）十萬元，經該行員工即證人丙○○於
    九十三年六月二十六日親自辦理對保後，貸得十萬元之汽車
    借款；另並曾同意證人乙○○代刻其印章，並持之交由案外
    人己○○於九十三年六月二十四日至豐原監理站辦理汽車過
    戶登記等節，業經證人乙○○於偵查及本院審理中到庭結證
    明確，核與證人丙○○於本院審理時到庭作證情節內容大致
    相符，復有聯邦商業銀行臺中分行受信批覆書（其上黏貼有
    被告於九十二年十一月十日、九十三年七月三十日申請補發
    之國民身分證正、反面影本）、動產擔保交易動產抵押設定
    登記申請書、汽（機）車過戶登記書在卷可稽。被告雖辯稱
    ：該等銀行授信批覆書、豐原監理站動產抵押設定登記申請
    書上之「甲○○」之簽名並非其所親為云云，惟該等簽名（
    經編為甲類資料）經臺灣臺中地方法院檢察署檢察官併同被
    告於九十三年十一月十日向臺中縣大甲戶政事務所辦理補領
    國民身分證申請書、被告於偵訊中當庭書寫之簽名、豐原監
    理站被告辦理機器腳踏車駕駛執照登記書、以被告名義申辦
    行動電話之臺灣大哥大行動電話服務申請書、彰化商業銀行
    業務往來申請書暨印鑑卡、臺灣中小企業銀行印鑑卡等資料
    上之「甲○○」簽名（經編為乙類資料）送請法務部調查局
    鑑定結果認上揭甲類筆跡之結構佈局、態勢神韻與乙類筆跡
    相符，甲類筆跡之書寫習慣（包括：起筆、收筆、筆力、筆
    速、筆序等筆畫細部特徵）與乙類筆跡相符，有該局九十七
    年五月十三日調科貳字第09700182980號鑑定書在卷可稽，
    堪信
    本件系爭購買汽車過程中所簽具之文件上有關「甲○○」之
    簽名確實為被告所親為，若非被告同意出名購車，上揭文書
    資料上當無可能存在有被告所親為之簽名，至臻甚明，被告
    徒以：不清楚該等文件上為何有其簽名資為抗辯，顯屬無稽
    而不足為採。被告雖又以：伊之國民身分證早於九十三年五
    月十日遺失，伊曾於九十三年七月三十日向戶政事務所申請
    補發國民身分證，故絕對不可能在九十三年六月間交付國民
    身分證予證人乙○○辦理汽車之購買，證人乙○○顯然係持
    伊遺失之國民身分證前往辦理云云。惟查，一般人向戶政單
    位申請補發國民身分證時，關於遺失之時間，因戶政單位無
    法查證，故均由申請人自行陳述遺失時間而填載，乃眾所周
    知之事，則關於申請補發人所述遺失之時間是否確實，即有
    所疑問。加以卷附之遠傳電信資料查詢紀錄記載顯示，於「
    九十三年五月二十七日」曾有以被告名義申辦0000000000行
    動電話號碼之紀錄存在，被告就此雖否認有申辦該等行動電
    話門號，惟經本院向遠傳電訊函調該部分申辦資料顯示，該
    等行動電話服務申辦書上之「甲○○」姓名，其書寫方式以
    肉眼辨識仍相當明顯之與被告之簽名相符，且該等行動電話
    之申辦聯絡電話係「0000000000」，經本院向中華電信查詢
    之結果，係「忘憂谷觀音寺、庚○○」之人所持用，有中華
    電信公司室內電話裝機申請書在卷可佐，而該等人士復經被
    告於本院審理中坦認為其認識之人；又該等行動電話服務申
    請書背面所附之被告國民身分證復係被告於九十二年十一月
    十日申請補發（即於九十三年七月三十日申請補發前所領用
    之國民身分證）之國民身分證，有該等行動電話服務申請書
    、國民身分證正、反面影本在卷可稽，被告所辯：九十三年
    五月十日即遺失國民身分證云云，顯屬無稽而不足為採。被
    告上揭所辯，既皆屬子虛，則被告確實有出名供證人乙○○
    辦理系爭自小客車之買賣、貸款等事宜一節，自堪認定為真
    實。
  (三)則被告明知其曾同意出具名義由證人乙○○購買上揭自小客
    車，並據以辦理相關之汽車貸款、過戶登記事宜，竟仍向警
    方指述證人乙○○有冒名辦理車輛買賣之偽造文書等罪嫌，
    其使證人乙○○受刑事追訴之意圖即屬甚明。
  (四)綜上所述，本件被告誣告證人乙○○偽造文書之犯行，事證
    明確，洵堪認定，應依法論科。
二、核被告所為，係犯刑法第一百六十九條第一項之誣告罪。又
    被告曾於九十一年九月二十五日因妨害性自主案件，經臺灣
    高等法院臺中分院以九十一年少連上訴字第一四號判處有期
    徒刑八月確定，甫於九十二年六月二十三日因徒刑執行完畢
    出監等節，有臺灣高等法院被告前案紀錄表在卷可稽，其於
    受有期徒刑之執行完畢後，五年以內再犯本件有期徒刑以上
    之罪，為累犯，應依刑法第四十七條第一項之規定加重其刑
    。爰審酌被告甲○○明知證人乙○○並無如其申告而於臺中
    縣警察局烏日分局中所指述之犯罪事實，竟虛捏事實，對乙○○提出不實之刑事告訴，欲入乙○○於罪，犯罪之動機可
    議，犯罪手段雖然平和，但隱瞞事實而提出告訴之方式，動
    用國家司法公權力，耗費訴訟資源，並致使證人乙○○遭受
    不實之刑事追訴之名譽損害及涉訟之時間、精力浪費，所生
    損害非輕，且被告犯罪後仍矢口否認犯行，顯然不知悔悟，
    犯罪後之態度不佳等一切情狀，量處如主文所示之刑，以示
    儆懲。
據上論斷，應依刑事訴訟法第二百九十九條第一項前段，刑法第
一百六十九條第一項，判決如主文。
中    華    民    國    97    年    12    月    31    日
                  刑事第十七庭審判長法  官  江奇峰
                                    法  官  廖純卿
                                    法  官  林學晴
以上正本證明與原本無異。
如不服本判決應於收受判決後10日內向本院提出上訴書狀，並應
敘述具體理由；其未敘述上訴理由者，應於上訴期間屆滿後20日
內向本院補提理由書（均須按他造當事人之人數附繕本）「切勿
逕送上級法院」。
                                    書記官  簡雅文
中    華    民    國    97    年    12    月    31    日
附錄論罪科刑法條
中華民國刑法第一百六十九條第一項
（誣告罪）
意圖他人受刑事或懲戒處分，向該管公務員誣告者，處七年以下
有期徒刑。


司法院資訊處製作；財團法人民間司法改革基金會備份。
